臺灣新北地方法院板橋簡易庭民事判決
111年度板簡字第2015號
原      告  江柔臻  
法定代理人  賴偉齡  
            江佳達  
被      告  夏紹恩  

上列當事人間請求確認本票債權不存在事件，於民國111年10月5
日言詞辯論終結，本院判決如下：
     主  文
確認被告所執原告於民國一百一十年一月二十九日簽發，票面金
額新臺幣肆萬參仟元，及自民國一百一十年六月十六日起至清償
日止，按年息百分之六計算之利息之本票債權對原告不存在。
訴訟費用由被告負擔。
    事 實 及 理 由
一、原告起訴主張：被告執有原告於民國111年1月29日所簽發未
    載付款地、票載發票地新北市土城區、免除作成拒絕證書之
    本票乙紙(下稱系爭本票)。惟系爭本票簽發時原告年僅未滿
    20歲，為限制行為能力人，且未經法定代理人之允許，故此
    所為之發票行為應屬無效等語。此法律關係之存否不明確，
    致原告在私法上地位有受侵害之危險，是原告有即受確認判
    決之法律上利益，爰提起本件訴訟等語，並聲明：如主文所
    示。
二、被告則以：原告確實有向被告借款，並同時有錄影存證。惟
    伊不爭執無法舉證原告有得法定代理人允許之證明。
三、按確認法律關係之訴，非原告有即受確認判決之法律上利益
    者，不得提起之，民事訴訟法第247條第1項定有明文。所謂
    即受確認判決之法律上利益，係指法律關係存否不明確，原
    告主觀上認其在法律上之地位有不安之狀態存在，此種不安
    之狀態，能以確認判決將之除去者而言。原告主張被告持有
    原告簽發之系爭本票，則此項法律關係存在與否即因兩造間
    有所爭執而不明確，致原告在私法上地位有受侵害之危險，
    而原告復得因本件訴訟獲勝訴判決之結果，取得對抗被告票
    據行使之權利，是原告提起本件確認訴訟，有即受確認判決
    之法律上利益，應予准許。
四、按滿二十歲為成年；滿七歲以上之未成年人，有限制行為能
    力；限制行為能力人未得法定代理人之允許，所為之單獨行
    為，無效，民法第12條、第13條第2項、第78條定有明文。
    又簽發本票行為屬單獨行為，依前開說明，限制行為能力人
    簽發本票之單獨行為，應得其法定代理人之允許，否則該行
    為即為無效。另當事人主張有利於己之事實者，就其事實有
    舉證之責任。但法律別有規定，或依其情形顯失公平者，不
    在此限，民事訴訟法第277條亦有明文。經查，原告係92年1
    2月24日生，再依系爭本票上所載發票日為111年1月29日，
    可知原告於簽發系爭本票時為未滿20歲之限制行為能力人，
    自應得其法定代理人之允許，否則該發票行為即自始當然確
    定無效，惟系爭本票發票人欄既僅有未成年之原告個人簽名
    ，被告復未舉證證明原告簽發系爭本票時，已得其法定代理
    人之允許，揆諸上開說明，原告簽發系爭本票之行為即屬自
    始當然無效，被告自不得持系爭本票對原告主張票據上之權
    利。
五、從而，原告請求確認被告所執原告於民國一百一十一年一月
    二十九日簽發，票面金額新臺幣肆萬參仟元，及自民國一百
    一十年六月十六日起至清償日止，按年息百分之六計算之利
    息之本票債權對原告不存在，為有理由，應予准許。
六、本案事證已臻明確，兩造其餘主張、陳述及所提之證據，經
    審酌後，或與判決結果無涉，或與本件爭點無關，爰不一一
    論述，附此敘明。
七、結論：原告之訴為有理由，依民事訴訟法第78條，判決如主
    文。
中　　華　　民　　國　　111  　年　　10　　月　　26　日
                臺灣新北地方法院板橋簡易庭
                法  官  呂安樂
以上為正本係照原本作成。
如不服本判決，應於送達後20日內，向本院提出上訴狀並表明上
訴理由，如於本判決宣示後送達前提起上訴者，應於判決送達後
20日內補提上訴理由書（須附繕本）。
中　　華　　民　　國　  111  　年　　10　  月　 26　　日
               書記官  魏賜琪